【裁判字號】    91,易,3115
【裁判日期】    920516
【裁判案由】    妨害公務等
【裁判全文】
臺灣臺中地方法院刑事判決                        九十一年度易字第三一一五號
    公  訴  人  臺灣臺中地方法院檢察署檢察官
    被      告  甲○○
                乙○○
右列被告因妨害公務等案件，經檢察官提起公訴（九十一年度偵字第二○四七四號）
，本院判決如左：
    主    文
甲○○、乙○○共同傷害人之身體，各處有期徒刑肆月，如易科罰金，均以參佰元折
算壹日。
    事    實
一、甲○○、乙○○係兄弟關係，於民國九十一年十月十三日上午十時五十分許，共
    同駕駛車牌號碼二Ｑ－一七一號之計程車，至位於臺中市西屯區林厝里西平北巷
    一之十二號之臺中市立十三公墓納骨塔祭拜其等之亡父，其間因均對臺中市政府
    及第十三公墓管理站在一樓及上樓入口處所為禁止民眾拿香或攜帶任何祭品上樓
    之公告不予理會，仍欲拿香上樓祭拜，而同遭該納骨塔之管理員丙○○加以制止
    ，遂因此心生不滿。詎甲○○及乙○○均明知丙○○係臺中市立十三公墓納骨塔
    之管理員，負責開啟該納骨塔內上樓入口處之大門及管理相關入塔祭祀等事宜，
    為依法令從事公務之人員，竟猶基於傷害他人身體及妨害公務之犯意聯絡，於丙○○禁止其等持香上樓祭祀而執行職務之際，共同出手毆打丙○○之臉部等處，
    並以腳踹丙○○之腹部，致丙○○因此不支倒地，而受有左側臉頰開放性傷口、
    右側臉頰瘀血腫脹及頭部後側腫脹等傷害。嗣因趕至現場之管理所人員表示欲報
    警處理，甲○○及乙○○始行停手並迅速駕車離去，而經丙○○之子陳建勳（起
    訴書誤載為丙○○之妻葉明玲）記下前揭車號，始報警處理而循線獲悉上情。
二、案經丙○○訴由臺中市警察局第六分局報請臺灣臺中地方法院檢察署檢察官偵查
    起訴。
    理    由
一、訊據被告甲○○固坦承其確有於右揭時、地出手毆打丙○○，致丙○○受傷倒地
    等事實不諱，又被告乙○○亦對其曾於上開時、地與其兄即被告甲○○同至上址
    祭拜其父等事實供認不諱；惟被告甲○○仍矢口否認其有何妨害公務之犯行，而
    被告乙○○亦矢口否認其有何傷害及妨害公務之犯行。被告甲○○則辯稱：丙○○當時並未身著管理員制服或佩帶證件，亦未表明係管理員身分，其自不知丙○○係該納骨塔之管理員，尚無妨害公務之主觀犯意云云；另被告乙○○乃係辯稱
    ：其僅係見被告甲○○與丙○○發生互毆而上前欲勸阻及架開二人，並無毆打丙○○之情事，且其昔日至該納骨塔均未曾見過丙○○，亦不知丙○○係管理員身
    分云云。惟查：
（一）被告乙○○確有於上開時、地，與被告甲○○共同出手毆打告訴人丙○○等情
      ，業據告訴人丙○○迭次於警詢、偵查及本院審理時指述：「因我制止兩名欲
      拿香上納骨塔祭拜之陌生男子，其中一人回話說這是誰規定的，我就回話說是
      市政府規定的，該兩名陌生男子即將香丟下，就出手拳打腳踢向我撲打過來，
      我就暈過去了。當日他們二人都有毆打我。（提示乙○○之口卡）乙○○是當
      天參與毆打我之其中一人。」、「我被甲○○、乙○○毆打。當時他兩人在一
      樓拿著香要上樓，我制止他們，他們說是我規定的嗎？我要請他們看公告牌，
      就轉頭想帶領他們過去，沒想到被他們從後面攻擊，我沒有看到是何人動手，
      也不知道是用什麼工具打我，是打我的頭部。我有暈倒，不知他們打我幾下，
      他們並不是打我之後就離開，是有人把我拉走」及「被告甲○○看到我時，我
      正在二樓入口處在跟一位阿婆說話，我告訴那個阿婆說這裡不能拿香上樓去拜
      ，後來甲○○拿著香要跟上樓去祭拜，乙○○也在旁邊，我告訴甲○○說不能
      拿香上去時，他有問我這是誰規定的，我說市政府有公告牌，並指公告給他看
      ，我說完話頭轉過去指著告示牌時就被打，不知他們二人誰打我，因為我轉過
      身被從後腦被打暈了，他是先從後腦打，之後我就暈了，也不知道臉部及腹部
      是誰打的，當時乙○○也在場。」等情詳實，復核與證人陳韻竹先後於警詢及
      偵查時證稱：「我當時在市立九層樓靈骨塔一樓現場有聽到吵架聲就前去查看
      ，就發現陳姓管理員與兩名男子在爭吵拿香往樓上拜拜。該兩名男子氣憤之下
      就把香往下丟，就在塔內一樓，兩名男人就雙手雙腳齊下，都往管理員頭部和
      腹部打，使管理員整個人彈出撞在牆壁後倒地，現場地上和牆壁均是血。而該
      管理員從頭到尾均無還手。（問：兩名男子駕何車輛？）只知道是計程車，車
      號不詳。」（詳見偵查案卷第一一頁）及「當時我在納骨塔的一樓準備拿香祭
      拜，看到附近有爭吵，丙○○擋在門口，有二個年輕人，其中一人很生氣的將
      香丟在地上，並說為何我不能拿香上去，誰規定的。被打的管理員說這裡有公
      告，可以自己看，他的口氣平和，我知道他是管理員，因為他負責開門，他告
      訴年輕人你拿香上去如果祖先骨灰燒掉怎麼辦，堅持不讓年輕人上去，年輕人
      很生氣，二個年輕人一起出手毆打管理員，他們是用拳頭打他的臉，用腳踹他
      的肚子，管理員倒在地上，又站起來，二個年輕人又踹他，使他又倒在地上，
      我只看到他們用手打他及用腳踹他（問：二個年輕人有幾人出手？）二個都有
      。（問：管理員有無還手？）沒有，他被打到倒在牆壁，牆壁都是血。他們有
      離開一下，不知何故又回來，又繼續打管理員，後來有人去服務處叫人過來說
      要報警該二個年輕人才停手。（提示被告甲○○及乙○○之照片）就是這兩人
      無誤，我可以認的出來。甲○○是與管理員大聲爭吵並先出手毆打管理員的人
      ，乙○○是後來加入的，二人一起對管理員拳打腳踢。」等語均相符（詳見偵
      查案卷第五三頁偵訊筆錄），則被告乙○○確與被告甲○○均因欲持香上樓祭
      拜，同遭告訴人丙○○制止，而與告訴人丙○○在一樓之上樓入口處發生爭執
      ，堪可認定，而被告乙○○辯稱其乃見被告甲○○與丙○○發生互毆後，始上
      前欲勸阻及架開二人，並無共同毆打丙○○云云，即非可採。又者，告訴人丙○○係於前揭時、地遭人徒手毆打後，即受有左側臉頰開放性傷口、右側臉頰
      瘀血腫脹及頭部後側腫脹等傷害，復有行政院國軍退除役官兵輔導委員會臺中
      榮民總醫院診斷證明書附卷可稽，自堪認告訴人丙○○所受前揭傷害，確係遭
      被告甲○○及乙○○共同出手毆打所致者，允無疑義。至被告甲○○於警詢、
      偵查及本院審理時固均供稱告訴人丙○○僅係遭其一人毆打，其弟乙○○乃欲
      勸架而上前，並未共同毆打告訴人丙○○云云；惟被告甲○○與乙○○既係兄
      弟關係，則被告甲○○所為關於被告乙○○部分之陳述，自難免有偏頗之虞，
      而尚非得為有利被告乙○○之證據。綜上，當足認被告乙○○辯稱其並無傷害
      告訴人丙○○之犯行云云，委非可採，而被告甲○○前揭所陳，乃屬迴護被告
      乙○○之情詞，亦非有據。
（二）次查，告訴人丙○○乃於臺中市殯葬管理所擔任管理員，係臺中市政府民政局
      殯葬管理所墓政組之約雇工友，負責保管臺中市立十三公墓納骨塔祭祀入口處
      之鑰匙，管理民眾祭祀之事宜等情，既據告訴人丙○○指稱在卷，復經臺中市
      政府民政局殯葬管理所墓政組職員陳文達於偵查中證述綦詳，並有臺中市殯葬
      管理所臨時雇工僱用注意事項約定書及丙○○之服務證存卷可佐，則告訴人丙○○核屬依法令從事公務之人員，而符合刑法第十條第二項之公務員身分，先
      堪認定。至告訴人丙○○於警詢及本院審理時陳稱：「我們上班都是穿便服，
      但當日是禮拜日，有人要至靈骨塔領骨灰，因我要讓人趕快領到，所以未佩帶
      證件在胸前。」、「他們沒有問我是誰，我沒印象以前有見過他們」等情，固
      與被告甲○○及乙○○辯稱告訴人丙○○當日未著正式服裝或配帶證件，亦無
      口頭告知係管理員，其等前均未見過告訴人丙○○等情相符；然而，被告甲○○及乙○○於偵查及本院審理時既分別供稱：「我常去祭拜，知道不可拿香上
      樓祭拜，平常我們去祭拜都沒有管理員看守，藍色門有時有鎖，有時沒鎖，沒
      鎖時也沒有管理員，以前我曾經帶我兒子上塔去祭拜好幾次，那時如果門有開
      我就上去，門沒開我就不上去，當天除了丙○○跟我說不能拿香上去之外，沒
      人跟我說不能拿香上去。」、「我常去那邊祭拜，所以知道不可拿香上樓祭拜
      ，那邊有公告，上面有寫何時可上去祭拜何時不可以，好像一年可以開放上去
      一、二次，因為我父親剛過世，所以常去拜拜，平常那邊就有貼告示不能拿香
      上去，我有看到禁止焚香攜帶祭品上樓的公告。」等語詳實，當可見被告甲○○及乙○○均確實對臺中市政府及十三公墓管理所於該納骨塔內所為之公告內
      容知之甚詳，至為卓明。其次，臺中市政府之公告上除載明前揭事項外，亦同
      時載明：「平時進塔存放骨灰時，請與管理站或管理員聯繫，擅自上樓者應負
      損害賠償責任」之字樣，另一樓入口處所黏貼之公告亦標明係由十三公墓管理
      站所出示等情，亦經被告甲○○及乙○○所是認，復有照片在卷可參，則堪認
      被告甲○○及乙○○均早已知悉平時該納骨塔之上樓入口處均有上鎖而未開放
      ，且係由管理站之管理員負責看管，以免存放該處保管之骨灰罈有所毀損或遺
      失至明，從而，被告甲○○及乙○○辯稱該納骨塔平時即無人看管，其等亦不
      知丙○○係該處負責處理骨灰管理及祭祀等相關事宜之管理員云云，已非足採
      。再者，倘觀諸告訴人丙○○於偵查及本院審理時陳稱：「我那時有上班情事
      ，我有叫李先生勿在塔內拿香行走，並有告知塔內管理規定，我是當時上班的
      管理員，甲○○不可能不知道。」及「當天我在要上二樓的地方看守，我們平
      常入口處都有上鎖，有人要拿骨灰甕進來我們才會開門，當天我是站在二樓入
      口處門口看守，他們二人還沒有來我就一直站在門口看守，平常看守藍門的管
      理員只有我一個人，平常我人在辦公室，有人要上去塔時我才會去開門，開門
      後我就會看顧或跟著上樓，他們要上樓一定要我開門，他們二人知道我是管理
      員，因為有到這裡安塔的人都知道我是管理員，因為我沒有開門，他們根本沒
      辦法上去，我是從二、三年前開始看守藍色的門，辦公的就不止我一人」等語
      ，復佐以證人陳韻竹於偵查時陳稱：「因為管理員他要拿鑰匙打開納骨塔的門
      ，大家才可以上去樓上祭拜。依當時的情形，被打的人一直強調不能拿香上樓
      的規定，我們在附近祭拜的人都可以看得出來他是該納骨塔的管理員。」等情
      ，則堪見本件告訴人丙○○在前揭入口處以市政府公告規勸欲持香上樓祭祀之
      民眾時，客觀上已足以使人明瞭其乃係在該納骨塔內負責開啟及看管該入口處
      之管理員，而禁止民眾持香上樓乃係執行其職務無疑。又者，被告甲○○及乙○○乃均在該入口處經告訴人丙○○告以臺中市政府貼有不得持香上樓祭祀之
      公告後，猶仍因欲持香上樓祭拜，遭告訴人丙○○制止，而與告訴人丙○○在
      一樓之上樓入口處發生爭執等情，既如前述，自足徵被告甲○○及乙○○當日
      於告訴人丙○○在平時未開放之單一上樓入口處看守，並擋在該入口處禁止其
      等甚或其餘民眾持香上樓，且一再向其等強調臺中市政府所為不能拿香上樓之
      管理規定，並欲帶其等觀看臺中市政府設置之前揭公告時，主觀上業已知悉告
      訴人丙○○乃係該納骨塔之管理員，且為執行職務而制止其等持香上樓無訛。
      綜上可見，被告甲○○及乙○○辯稱其等自始不知告訴人丙○○係該納骨塔之
      管理員，尚無妨害公務之故意云云，均屬矯飾卸責之詞，洵非有據。本件事證
      明確，被告甲○○及乙○○所為上開犯行，均堪予認定。
二、核被告甲○○及乙○○所為，均係犯刑法第二百七十七條第一項之傷害罪及同法
    第一百三十五條第一項之妨害公務罪。按共同正犯之意思聯絡，不限於事前有所
    協議，其於行為當時，基於互相之認識，以共同犯罪之意思參與者，亦無礙於共
    同正犯之成立，最高法院著有七十三年臺上字第一八八六號判例足資參照，是本
    件被告乙○○於參與毆打告訴人丙○○時，即係與被告甲○○共同基於傷害丙○○之意思而為，揆諸前揭判例意旨，被告甲○○及乙○○二人間，就上開犯行，
    即有犯意聯絡及行為分擔，均應為共同正犯。被告甲○○及乙○○均係以一出手
    毆打丙○○之行為觸犯前揭妨害公務員執行職務罪及傷害罪二罪名，為想像競合
    犯，均應依刑法第五十五條之規定，從一重之傷害罪處斷。至公訴人認被告甲○○及乙○○所犯前揭二罪間，有方法、結果之牽連關係，即尚有未洽，附此敘明
    。本院爰分別審酌被告甲○○及及乙○○均與擔任納骨塔管理員之告訴人丙○○
    素無怨隙，竟因前揭細故而共同出手毆打告訴人丙○○、其等犯罪之手段、告訴
    人丙○○因此所受之傷勢非輕，以及其等犯罪後之態度等一切情狀，認為對被告
    甲○○及乙○○以各量處如主文所示之刑，並均諭知易科罰金之折算標準，核屬
    妥適，而公訴人所為量處有期徒刑九月之求刑，即顯然過重。
據上論斷，應依刑事訴訟法第二百九十九條第一項前段，刑法第二十八條、第一百三
十五條第一項、第二百七十七條第一項、第五十五條、第四十一條第一項前段，罰金
罰鍰提高標準條例第一條前段、第二條，判決如主文。
中      華      民      國      九十二      年      五    月    十六    日
                                臺灣臺中地方法院刑事第二庭
                                        法  官  許  惠  瑜
右正本證明與原本無異
如不服本判決，應於送達後十日內向本院提出上訴狀（須附繕本），上訴於臺灣高等
法院臺中分院。
                                        書記官
中      華      民      國      九十二      年      五    月    二十    日
附錄本案論罪科刑法條：
刑法第一百三十五條第一項
對於公務員依法執行職務時，施強暴脅迫者，處三年以下有期徒刑、拘役或三百元以
下罰金。
刑法第二百七十七條第一項
傷害人之身體健康者，處三年以下有期徒刑、拘役或一千元以下罰金。


司法院資訊處製作；財團法人民間司法改革基金會備份。
